【裁判字號】    97,行商訴,108
【裁判日期】    980910
【裁判案由】    商標廢止
【裁判全文】
智慧財產法院行政判決
                                   97年度行商訴字第108號
                                   98年8月27日辯論終結
原      告  蘋果房屋仲介有限公司
代  表  人  甲○○
訴訟代理人  宋嬅玲律師
複 代 理人  李宏文律師
被      告  經濟部智慧財產局
代  表  人  乙○○（局長）住同上
訴訟代理人  丙○○
參  加  人  英屬維京群島商‧蘋果日報知識產權有限公司
訴訟代理人  劉法正律師（兼送達代收人）
複 代 理人  邱毓嫺律師
上列當事人間因商標廢止事件，原告不服經濟部中華民國97年9
月11日經訴字第09706112720 號訴願決定，提起行政訴訟。本院
判決如下：
  主  文
原處分及訴願決定均撤銷。
訴訟費用由被告負擔。
    事實及理由
一、事實概要
    緣原告於85年11月29日以「蘋果APPLE 及圖」商標（下稱系
    爭商標，如附圖1 所示），指定使用於當時商標法施行細則
    第49條所定商品及服務分類表第35類之廣告之企劃等服務，
    向中央標準局(88 年1 月26日改制為智慧財產局) 申請註冊
    ，經其審查，核准列為註冊第99829 號商標，並經申准延展
    註冊。嗣參加人英屬維爾京群島商蘋果日報知識產權有限公
    司（下稱蘋果日報公司）以其註冊後有商標法第57 條 第1
    項第2 款規定情事，向被告申請廢止其註冊，案經被告審查
    ，以97年5 月1 日中台廢字第950229號商標廢止處分書為系
    爭商標之註冊應予廢止之處分。原告不服，提起訴願，經遭
    決定駁回，遂提起行政訴訟。本院因認本件訴訟之結果，倘
    認訴願決定及原處分應予撤銷，參加人之權利或法律上利益
    將受損害，乃依行政訴訟法第42條第1 項規定，依職權裁定
    命其獨立參加本件被告之訴訟。
二、原告主張：
  (一)系爭商標係於民國87年5 月1 日獲准註冊在案，註冊第1023
    28號「蘋果.APPLE, REHOUSE 及圖( 彩色) 」商標（，下稱
    系爭聯合商標）係於87年9 月1 日獲准為系爭商標之聯合服
    務標章註冊在案。而參加人蘋果日報公司係於95年3 月16日
    提出廢止申請，據現行商標法第57條第1 項第2 款規定之三
    年期間，應係自92年3 月16日起至95年3 月16日止；惟前開
    二商標原為聯合服務標章，是依修正前商標法第31條第1 項
    第2 款但書「但有聯合商標使用於同一商品，或商標授權之
    使用人有使用且提出使用證明者，不在此限。」因之，原告
    於92年3 月16日至92年11月28日間，如得提出使用註冊第
    102328號商標於同一商品之證明，即可視為系爭商標無三年
    未使用之實。
  (二)原告既有提供廣告企劃、宣傳、設計、製作及各種調查服務
    ，是其與客戶簽訂廣告企劃合約並與第三人簽訂廣告代理合
    約書，亦屬使用系爭商標之態樣，原告及其被授權人確實已
    將商標使用於服務之以下相關物件，並足以使相關消費者認
    識其商標，且使用商標之方式，亦符合一般商業交易習慣：
  1.原告於公司使用之專任委託銷售契約書，確實使用系爭聯合
    商標於指定類別。
  2.原告於92年4 月5 日分別與資通當舖及信義財務顧問有限公
    司（下稱信義公司）簽訂廣告企劃合約書，已將系爭聯合商
    標圖樣標示於該合約書底部及文末，該使用商標之方式，確
    已足使相關消費者認識其標識為商標。而信義公司與資通當
    舖依前開合約分別由徐明慧、許智淵支付新台幣（下同）20
    0,000 元（150,000 ＋50,000）、94,000元（15,000＋23,
    000 ＋10,000＋23,000＋23,000）予原告，原告收受款項後
    亦開立統一發票予徐明慧及許智淵，此有信義公司、資通當
    舖（許智淵）書立之具結書足資為憑，由此可證原告確有為
    他人提供廣告企劃服務並收取對價。
  3.原告於92年6 月7 日亦與奇太廣告股份有限公司（下稱奇太
    公司）簽訂「奇太廣告股份有限公司南桃園有線電視頻道廣
    告代理合約書」，內載明託播頻道、時間、單價、日期暨總
    金額，嗣旋即為信義公司及資通當舖設計製作廣告文案，並
    委託奇太公司製作成廣告母帶，由南桃園有線電視股份有限
    公司（下稱南桃園電視公司）依廣告代理合約書內所載之播
    放頻道及日期播放。前開事實有奇太公司開立予陳報人之統
    一發票、具結書（含公司變更事項登記表、廣告代理合約書
    影本）、廣告光碟、南桃園公司開立之具結書（含廣告代理
    合約書影本）及廣告光碟，足資為憑。
  4.原告前於93年1 月1 日起，即以系爭聯合商標授權予關係企
    業蘋果建設股份有限公司（下稱蘋果建設公司），蘋果建設
    公司即將系爭聯合商標使用於設立之辦公室明顯之處，亦同
    時依商業交易習慣使用於名片上，且該名片後亦有明示提供
    廣告服務等，是其使用商標之方式，並無不符商標法第6 條
    及同法第59條第3 項之規定。
  (三)被告及訴願決定機關就原告前所檢具之相關使用證據材料，
    未予採納及認無實證之判斷，顯有違誤：
  1.原告所使用之專任委託銷售契約書之第5 條第3 款即載明廣
    告代理，依房屋仲介業界間之通常習慣，契約之價金即已包
    括為客戶委託之不動產拍照並代之撰擬文稿，為其製作不動
    產介紹看板、傳單，或是將其放置於網路上讓消費者於網路
    中查詢等廣告製作部分與為客戶仲介不動產部分。再者，原
    告亦有為其客戶僅製作介紹看板而未仲介，實屬有使用系爭
    聯合商標無疑。
  2.原告與奇太公司簽立之廣告代理合約書，皆有合約書之原本
    可證其實；另簽約人部分以原告及訴外人名義共同與奇太公
    司簽訂，實係因訴外人委任原告製作廣告在先，而原告另委
    託奇太公司託播廣告內容，是原告為確保委託內容無誤，符
    合訴外人與原告簽訂合約之訴求，是以原告與訴外人之名義
    共同簽訂該合約，符合商業交易習慣。
  (四)並聲明訴願決定及原處分均撤銷，訴訟費用由被告負擔。
三、被告主張：
  (一)原告主張其長期使用系爭商標之系爭聯合註冊第102328號「
    蘋果APPLE REHOUSE 及圖」商標，聯合商標有使用，其正商
    標即視為有使用，系爭聯合商標於民國92年11月28日視為獨
    立之商標，在3 年內不能主張廢止一節，查聯合商標依商標
    法第86條第1 項規定，既於92年11月28日視為獨立之商標，
    則原告應檢送該聯合商標於申請廢止日3 年內，即92年3 月
    16日至92年11月28日之使用證據資料，方得視為系爭正商標
    之使用，而依原告所檢送之專任委託銷售契約書影本及委託
    銷售契約修正同意書正本，其委託期間之日期雖在民國92年
    3 月16日至92年11月28日期間內，然該證據資料內容為不動
    產銷售仲介及修正銷售總價之契約書，並非使用於為他人提
    供市場調查、廣告企劃等服務之使用證據資料。
  (二)原證一為專任委託銷售契約書，其契約書條款第5 條第3 款
    內容固有「乙方（即原告）所為市場調查、廣告企劃、出勤
    活動等支出，不得藉故向甲方（即委託人）請求費用」，惟
    該契約內容顯示不動產銷售仲介事務範圍包含市場調查、廣
    告企劃等活動，而非專職為他人提供市場調查、廣告企劃服
    務，而依此收取對價；廢止卷中之附件二為委託銷售契約修
    正同意書正本，該同意書內容為銷售總價修正，並非為他人
    提供廣告企劃宣傳等服務；原證四為服務標章使用授權契約
    書，授權契條約書內容雖有廣告之企劃、宣傳等，惟乏具體
    使用資料佐證；原證五為辦公室照片，所呈現為單純辦公處
    所陳設，非屬使用於廣告企劃、宣傳、設計、製作及各種調
    查服務之證據資料；原證六為名片，名片背後之服務項目包
    括一般廣告服務業，一般廣告服務業內容雖包含廣告企劃、
    宣傳、設計、製作等服務，惟該等名片與參加人訪查時所檢
    送之名片樣式不同，且名片易於重製，又無從認定其製作及
    使用日期，是尚難據此即為有使用之認定；原證七為發票影
    本，其上並無標示系爭「蘋果APPLE 及圖」聯合商標，且未
    提出替中原大學製作之廣告品作為佐證，而參加人亦就以上
    所述提出質疑，經於民國96年11月19日以慧商0323字第0969
    0942980 號發文限期請原告檢具使用證據資料補正，惟逾期
    仍未檢送系爭商標之使用證據到被告，復未就參加人所質疑
    各點提出說明或聲明有何未使用之正當事由。是依現有證據
    資料，難謂系爭註冊第99829 號「蘋果APPLE 及圖」商標於
    我國有使用而無繼續停止使用已滿3 年之情形，自應依法廢
    止其註冊。
  (三)至原告於訴願及訴訟階段所提出之不動產買賣要約書、不動
    產買賣斡旋書及售屋資料表，其內容僅是針對不動產買賣，
    亦非為他人提供廣告企劃、宣傳、設計、製作及各種調查服
    務；又所提出92年4 月5 日其分別與許智淵（資通當鋪）及
    徐明慧（信義公司）簽訂廣告企劃合約書，其內容雖提及委
    託人委託原告企劃設計、製作、形象廣告服務，然查該合約
    書僅係私文書，於無其他具體使用證據資料或具公信力之資
    料佐證前，尚難遽予採認；又原告雖提出於92年6 月7 日與
    南桃園有線電視頻道廣告簽訂廣告代理合約書，然係原告委
    託奇太公司代理有線電視之廣告製作及託播事宜，且其實際
    託播內容不明，究係原告自己公司之廣告抑為他人提供廣告
    企劃、宣傳、設計、製作服務，缺乏具體使用資料佐證；況
    若係原告為許智淵（資通當鋪）所提供之廣告製作，然該廣
    告代理合約書卻是由許智淵代理原告與奇太廣告股份有限公
    司簽約，顯違反一般商業交易行為。是依原告於訴願階段所
    提出之證據資料，亦難謂系爭商標有使用於廣告企劃、宣傳
    、設計、製作及各種調查服務而無繼續停止使用已滿3 年之
    情形，原告之主張，自不足採。
  (四)並聲明原告之訴駁回，訴訟費用由原告負擔。
四、參加人主張
  (一)依現行商標法第86條第1 項之規定，註冊第102328號「蘋果
    APPLE REHOUSE 及圖」商標雖於87年9 月1 日核准註冊為系
    爭商標之聯合服務標章，惟商標法於92年11月28日修正施行
    後，系爭聯合商標即已成為獨立之註冊商標。參加人於95年
    3 月16日提出廢止申請，依上開規定，原告自應提出92年3
    月16日至95年3 月16日止三年間使用系爭商標之證據。修正
    前商標法第31條第1 項第2 款但書雖規定「有聯合商標使用
    於同一商品，或商標授權之使用人有使用且提出使用證明者
    ，不在此限。」，惟結合前開規定，原告如欲援系爭聯合商
    標之使用證據佐證系爭商標有使用之事實，僅能提出自92年
    3 月16日至92年11月28日間，系爭聯合商標使用於同一類別
    服務之使用證據；自92年11月28日至95年3 月16日止，則僅
    限於提出系爭商標之使用證據。
  (二)原證一之專任委託銷售契約書，綜覽整份契約，並未見原告
    將系爭商標或系爭聯合商標標示於契約中，且：
  1.契約第5 條第3 項載明「乙方（即原告）義務：…3.乙方所
    為市場調查、廣告企劃、出勤活動等支出，不得藉故向甲方
    （即不動產所有人）請求費用。」，故即便原告有提供市場
    調查、廣告企劃、出勤活動等服務，亦屬其從事不動產銷售
    仲介之附帶活動，並非專為一般不特定與多數人提供市場調
    查、廣告企劃、出勤活動服務，而依此收取對價。
  2.如原告提供市場調查、廣告企劃、出勤活動等服務在先，之
    後該不動產卻未成交時，原告根本無法獲取前所提供市場調
    查、廣告企劃、出勤活動等服務之報酬。因此，原告辯稱契
    約之價金即已包括為客戶委託之不動產拍照並代之撰擬文稿
    ，為其製作不動產介紹看板、傳單…云云，與前開契約明文
    約定相左甚明。
  3.原告於起訴狀內主張其確有為其客戶僅製作介紹看板而未仲
    介云云，卻未能提出具體證據證明，益證原告縱然為其客戶
    製作廣告看板等服務，當亦僅是附隨不動產銷售仲介而提供
    。故原證一不足以作為系爭商標之實際使用證據。
  (三)原證二廣告企劃合約書，係由原告分別與資通當舖、信義公
    司簽訂；原證三南桃園有線電視頻道廣告代理合約書，則由
    原告與奇太公司所締結。此等有利證據於廢止程序中未積極
    提出，反遲至訴願、行政訴訟階段方提出，實待質疑，且原
    告主張曾為資通當舖、信義公司專門提供廣告企劃服務，卻
    無任何其所開立之統一發票或廣告實物可茲證明。又自原證
    二之契約第六條約定「合意管轄：本合約所發生一切…時，
    雙方同意以房地產所在地方法院為第一審管轄法院。」足徵
    該廣告企劃服務之提供，必是依附在原告房地產仲介服務之
    上，僅係專為處理自己之事務或商品，並非對一般不特定與
    多數人提供服務並依此收取對價，仍非已合法使用。另原證
    三契約之原告代理人欄竟列委託原告為廣告企劃之資通當舖
    代表人「許智淵」，此等列客戶為自己公司代理人之舉措，
    不符一般商業交易態樣及常理，實無可採。
  (四)原證四服務標章使用授權契約書，係由原告與蘋果公司締結
    之授權契約。該契約載明授權年限為4 年，如自93年1 月1
    日起算，則應止於96年12月31日，絕非契約所載之「96年1
    月1 日」，該份契約書之真實性實為可疑。又僅憑乙紙授權
    契約書，並不足以佐證蘋果建設公司事實上有使用系爭商標
    為他人提供「廣告之企劃、宣傳、設計、製作、宣傳品之遞
    送；各種調查」等服務。
  (五)於原證五、原證六，原告復以其與蘋果建設公司共用之「辦
    公室照片」及「蘋果建設公司名片」作為系爭聯合商標使用
    證據。然自照片所示之空洞辦公室陳設，且無設置座椅及公
    司營業人員，復於外觀懸掛誇張商標授權標示牌觀之，實有
    違常情，況該照片實際拍攝地點是否為蘋果建設公司，仍待
    商榷，遑論照片日期（上載2004年10月1 日）可因應使用者
    之便利任意調整；而原證六該等名片並無法指明印製日期及
    使用日期，加上一般公司隨時製作名片並不困難，故尚有更
    待其他證據予以佐之之必要。是以，原證五、原證六俱非適
    格之使用證據，洵無可疑。
  (六)原證二、三、七、八、九中，僅原證二有標示系爭聯合商標
    ，惟其係標示於契約之上，並非用於商品或服務或其有關之
    物件，並非使用。而原證三、七、八、九之真實性容有疑義
    ，且縱廣告確係存在，其與系爭聯合商標之關聯仍無從證實
    ，況自上開證據表面觀之，原告似無系爭商標所指定服務之
    能力，並無為行銷之目的而使用系爭商標。
  (七)原證十、十一之統一發票不足採信：
  1.原證十、十一之統一發票「品名記載欄」或有僅簡略記載「
    服務費」者，或有記載模糊而根本無從查知者（流水號UZ00
    178955、UZ05178954），則該等發票是否即係為履行原證二
    契約之廣告企劃服務而開立，並不明確，加上原告所營項目
    甚多，原證十、十一之統一發票是否係基於原告分別與資通
    當舖、信義公司間「其他交易」而開立，再於本件訴訟中湊
    數，不無可能。
  2.原證十統一發票之一流水號SZ05246504之「買受人欄」僅記
    載「徐明慧」，開立日期為92年4 月5 日，應屬徐明慧個人
    與原告間「其他交易」所生，核與92年6 月24日方設立登記
    之信義公司無關，並不足採，雖原告辯稱徐明慧係為於公司
    設立登記前預先為信義公司行銷，則徐明慧為求迅速拓展該
    公司之業務績效及知名度，不惜擔負公司法第19條第2 項之
    刑事責任，亦屬牽強。又原證十統一發票之二流水號UZ0517
    8955之「買受人欄」僅記載「徐明慧（信義）」，但「信義
    」為常見的公司特取名稱，其係指何一「信義」，並不明確
    ，未必為「信義財務顧問有限公司」，依原告之記載，「信
    義財務顧問有限公司」如何報稅，是不符一般交易型態。
  3.原證十一之5 紙統一發票俱列買受人為「許智淵（資通）」
    ，但「資通」為常見的公司特取名稱，其係指何一「資通」
    ，並不明確，未必為「資通當舖」，依原告之記載，「資通
    當舖」於報稅時亦難列作支出費用，是亦不符一般交易型態
    。
  4.依原證二第五條顯示，原告應向資通當舖請款94,000元，並
    向信義公司請款20萬元。但觀諸原證十、十一之統一發票，
    原告向資通當舖分次開立5 張統一發票，並向信義公司分次
    開立2 張統一發票，則原告「分次」向其客戶開立統一發票
    之緣由為何，實令人生疑，此是否為原告與其客戶「其他交
    易」而開立。又此等有力證據於「行政訴訟言詞辯論開庭前
    夕」方提出，而於訴訟前任由被告審定廢止，是否係因該等
    證據為「新製作」之證據使然，亦屬可疑。
  (八)並聲明原告之訴駁回，訴訟費用由原告負擔。
五、經查：
  (一)按「商標註冊後有下列情形之一者，商標專責機關應依職權
    或據申請廢止其註冊：…二、無正當事由迄未使用或繼續停
    止使用已滿三年者。但被授權人有使用者，不在此限」為商
    標法第57條第1 項第2 款所明定。本件系爭商標之註冊第10
    2328號「蘋果APPLE REHOUSE 及圖」聯合商標，依商標法第
    86條第1 項規定，既於民國92年11月28日視為獨立之商標，
    則原告欲將聯合商標之使用視為正商標之使用，應檢送該聯
    合商標於申請廢止日（95年3 月16日）3 年內，即民國92年
    3 月16日至92年11月28日之使用證據資料，方得視為其正商
    標（即系爭商標）之使用。
  (二)原告於原處分卷內所檢送之91年12月18日（委託期間91年12
    月19日至92年6 月30日）及92年4 月28日專任委託銷售契約
    書，其上固有該註冊第102328號「蘋果APPLE REHOUSE 及圖
    」聯合商標圖樣，且該契約書中第5 條第3 款內容固有「乙
    方（即原告）所為市場調查、廣告企劃、出勤活動等支出，
    不得藉故向甲方（即委託人）請求費用」，惟該契約內容係
    針對不動產銷售仲介而訂，並非為他人提供廣告企劃、宣傳
    、設計、製作及各種調查服務；而委託銷售契約修正同意書
    內容為銷售總價修正，亦非為他人提供廣告企劃、宣傳、設
    計、製作及各種調查等服務。又原證四之服務標章使用授權
    契約書，其僅是將系爭商標授權予蘋果建設公司使用，惟缺
    乏具體使用資料佐證。而原證五之辦公室照片、原證六之名
    片，其上雖有系爭商標圖樣，然亦缺乏具體使用於廣告企劃
    、宣傳、設計、製作及各種調查服務之事證；廢止卷中附件
    六之蘋果建設公司93年1 月28日開立予中原大學之統一發票
    影本，其上並無標示系爭「蘋果APPLE 及圖」商標，且未提
    出替中原大學製作之廣告品作為佐證。原告於訴願階段所提
    出之不動產買賣要約書、不動產買賣斡旋書及售屋資料表，
    其內容僅是針對不動產買賣，亦非為他人提供廣告企劃、宣
    傳、設計、製作及各種調查服務。故該等證據尚難證明系爭
    商標於我國有使用而無繼續停止使用已滿3 年之情形。
  (三)惟查，原告於訴願及本院提出92年4 月5 日其分別與許智淵
    （資通當鋪）及徐明慧（信義公司）簽訂廣告企劃合約書正
    本二份（正本外放，影本見本院卷第31、32頁），其內容為
    委託人委託原告企劃設計、製作、形象廣告服務，已將系爭
    聯合商標圖樣標示於該合約書中間及將系爭商標圖樣標示於
    合約書底部。而原告主張信義公司與資通當舖依前開合約分
    別由徐明慧、許智淵支付200,000 元（150,000 ＋50,000）
    、94,000元（15,000＋23,000＋10,000＋23,000＋23,000）
    予原告，原告收受款項後亦開立統一發票予徐明慧及許智淵
    ，業據提出統一發票各二張、五張、存根聯原本及信義公司
    、資通當舖（許智淵）書立之具結書為證（見本院卷第113
    至118 頁，發票存根聯原本外放）。原告復主張其與許智淵
    （資通當鋪）及徐明慧（信義公司）簽訂廣告企劃合約書後
    ，即於92年6 月7 日與奇太公司簽訂「奇太廣告股份有限公
    司南桃園有線電視頻道廣告代理合約書」，內載明託播頻道
    、時間、單價、日期暨總金額，嗣旋即為信義公司及資通當
    舖設計製作廣告文案，並委託奇太公司製作成廣告母帶，由
    南桃園電視公司依廣告代理合約書內所載之播放頻道及日期
    播放之事實，並提出奇太公司開立予原告之統一發票三紙、
    具結書、廣告代理合約書、廣告光碟二張、南桃園電視公司
    開立之具結書等為證（見本院卷第33、89至94頁）。經本院
    準備程序勘驗上開二張光碟內容確有廣告節目內容（見本院
    卷第96頁），且證人即奇太公司法務楊長毅於本院證稱：上
    開「奇太廣告股份有限公司南桃園有線電視頻道廣告代理合
    約書」確為奇太公司與原告公司所簽訂，奇太公司原為南桃
    園電視公司廣告代理商，南桃園電視公司有依約播放廣告內
    容，上開發票三張確為奇太公司收取原告費用後開立予原告
    等語（見本院卷第258 至261 頁），該證人並提出含上開三
    張發票之連張式發票存根聯二冊為證（外放）。再經本院向
    財政部台灣省北區國稅局中壢稽徵所函查結果，據該所98年
    6 月29日北區國稅中壢三字第0980016895號函復上開奇太公
    司所開立之三張發票已於92年7 、8 月份申報營業所得稅，
    並檢附報稅資料供參考（見本院卷第229 至252 頁）。由以
    上證據相互勾稽，難認上開事實、證據係原告臨訟構造，堪
    信其主張為真實。
  (四)被告及參加人固質疑：徐明慧與原告簽立廣告企劃合約書時
    信義公司尚未成立，且該合約書用紙太新不像92年間製作，
    與奇太公司簽立之「奇太廣告股份有限公司南桃園有線電視
    頻道廣告代理合約書」為何由許智淵代理原告簽訂，上開發
    票買受人僅載「徐明慧（信義）」、「許智淵（資通）」，
    不能認定係信義公司、資通當舖云云。惟查。原告確有於92
    年4 月5 日分別與許智淵（資通當鋪）及徐明慧（信義公司
    ）簽訂廣告企劃合約書，而該合約書已標示使用系爭聯合商
    標及系爭（正）商標等事實，有上揭證據相互勾稽得以證明
    ，已見上述，且據原告陳明係因為確保委託內容無誤，符合
    訴外人許智淵與原告簽訂合約之訴求，而由許智淵與原告共
    同與奇太公司簽訂該合約，另徐明慧為求業績而於公司成立
    前先與原告簽訂廣告企劃合約書等情，尚符常情；而紙張之
    新舊常與紙張之材質、顏色、保管場所、保存方法密切相關
    ，難憑肉眼判斷上揭廣告企劃合約書紙張之新舊遽認定係臨
    訟偽作，故尚難以上開質疑即認原告於92年4 月5 日與許智
    淵（資通當鋪）及徐明慧（信義公司）簽訂廣告企劃合約書
    ，及原告與奇太公司簽訂之「奇太廣告股份有限公司南桃園
    有線電視頻道廣告代理合約書」均係臨訟偽作。
六、綜上所述，原告於92年4 月5 日分別與許智淵（資通當鋪）
    及徐明慧（信義公司）簽訂廣告企劃合約書正本二份，其內
    容為委託人委託原告企劃設計、製作、形象廣告服務，已將
    系爭聯合商標圖樣標示於該合約書中間及將系爭（正）商標
    圖樣標示於合約書底部，應有於參加人95年3 月16日提出廢
    止申請三年內使用系爭商標之事實，原處分遽認系爭商標於
    95年3 月16日申請廢止前三年無使用之事實，所為之廢止處
    分，即有未洽，訴願決定予以維持，亦有未合。原告訴請撤
    銷，為有理由，應由本院將原處分及訴願決定撤銷，而由被
    告機關另為妥適處分。
七、本件事證已明確，兩造及參加人其餘主張陳述，核不影響判
    決結果，茲不予一一論述，附此敘明。
八、據上論結，本件原告之訴為有理由，爰依智慧財產案件審理
    法第1 條，行政訴訟法第98條第1 項前段，判決如主文。
中    華    民    國    98    年     9     月    10   日
                    智慧財產法院第二庭
                                審判長法  官  陳國成
                                      法  官  蔡惠如
                                      法  官  陳忠行
以上正本係照原本作成。
如不服本判決，應於送達後20日內，向本院提出上訴狀並表明上
訴理由，如於本判決宣示後送達前提起上訴者，應於判決送達後
20日內補提上訴理由書（須按他造人數附繕本）。
中    華    民    國    98    年     9     月    10   日
                                      書記官  陳士軒


司法院資訊處製作；財團法人民間司法改革基金會備份。
